臺灣基隆地方法院基隆簡易庭民事判決
109年度基簡字第1399號
原      告  楊廖雪  

訴訟代理人  楊明煌  
被      告  楊明義  

上列當事人間給付票款事件，本院於民國109 年12月30日辯論終
結，判決如下：
    主      文
被告應給付原告新臺幣壹佰貳拾伍萬元，及自民國一百零九年八
月四日起至清償日止，按週年利率百分之六計算之利息。
訴訟費用新臺幣壹萬參仟參佰柒拾伍元由被告負擔。
本判決得假執行。但被告如以新臺幣壹佰貳拾伍萬元為原告預供
擔保，得免為假執行。
    事實及理由
一、本件原告為請求被告給付票款，而聲請本院對被告核發支付
    命令；惟被告於法定期間內對原告聲請本院核發之民國109 
    年度司促字第7178號支付命令聲明異議，是原告所為核發支
    付命令之聲請，依法視為起訴。
二、原告主張：
　　被告於107 年7 月23日，向原告借款新臺幣（下同）1,250,
    000 元，並於同日簽發附表所示之本票1 紙（下稱「系爭本
    票」）暨借據1 張（下稱系爭借據）；雙方約定，借款期間
    自107 年8 月5 日起至109 年8 月4 日止，除非原告同意展
    延，否則被告屆期即應清償。詎被告屆期並未履行，而原告
    則持有系爭本票與系爭借據，是原告乃本於票據之法律關係
    ，訴請被告給付票款暨其遲延利息，並聲明如主文第一項所
    示。
三、被告答辯：
　　系爭本票並非借據，系爭本票之債權並不存在。
四、本院判斷：
　  原告主張之上開事實，業據提出與其主張相符之系爭本票 
    與系爭借據為證，經核無訛。至被告（發票人）雖執前詞抗
    辯，然則當庭自認系爭本票、借據乃其親簽無誤（見本院言
    詞辯論筆錄第3 頁）；而細繹原告（執票人）所執系爭借據
    ，其上明載「立據人即借款人楊明義（即被告）茲因向楊廖
    雪（即原告）借款新臺幣壹佰貳拾伍萬元整，特立此書以為
    憑，並遵守以下約定：借款期間自民國107 年8 月5 日起
    至109 年8 月4 日止，……。……借款期限到期，除非經債權
    人同意展延，否則應即清償本息。…此致楊廖雪先生/ 小姐 
     立據人：楊明義（簽名並蓋章）…茲收到新臺幣壹佰貳拾伍
    萬元整無誤。簽收人：楊明義（簽名）  中華民國107 年7 
    月23日」等語，其文義顯然已足表彰「被告於107 年7 月23
    日向原告借得1,250,000 元（亦即，兩造不僅有消費借貸之
    合意，亦有消費借貸物之交付），雙方約定，借款期間自10
    7 年8 月5 日起至109 年8 月4 日止，除非原告同意展延，
    否則被告屆期即應清償」等客觀事實，因系爭本票所載「發
    票日（107 年7 月23日）、到期日（109 年8 月4 日）及其
    票面金額（1,250,000 元）」，悉與系爭借據所表彰之「借
    款日（107 年7 月23日）、清償期（109 年8 月4 日）與借
    款金額（1,250,000 元）」互核相符，是自客觀以言，當可
    認系爭本票之基礎原因（即消費借貸之法律關係），已經原
    告（執票人）提出系爭借據而獲得相當之證明。再者，被告
    雖邀其配偶水萍到庭證稱：被告不需要借錢，也不曾收受原
    告交付之1,250,000元，被告是因家庭糾紛方受誘惑簽發系
    爭本票云云（見本院言詞辯論筆錄第4 頁至第5 頁），然細
    繹水萍敘稱：本票簽發當時，我不在現場，這些事情是我事
    後聽被告說的等語（見本院言詞辯論筆錄第5 頁），客觀上
    已明確可知證人水萍不僅「未曾見聞」被告簽署系爭本票、
    借據之實況，即令其所稱「不曾收受原告交付之1,250,000
    元」乙情，亦係緣自被告之片面轉述，而非證人所能辨其真
    偽，蓋被告願否告知借款動機併其實際金流，原即繫諸於被
    告之主觀意願暨其個人取捨，是證人水萍「因被告轉述」而
    形成之主觀認知，原即難以恃為「被告曾否借款」之佐證，
    遑論推翻系爭借據所足可表彰之借貸文義。按原告對於自己
    主張之事實已盡證明之責後，被告對其主張於抗辯之事實，
    並無確實證明方法或僅以空言爭執者，當然認定其抗辯事實
    之非真正，而應為被告不利益之裁判，另各當事人就其所主
    張有利於己之事實，均應負舉證之責，故一方已有適當之證
    明者，相對人欲否認其主張，即不得不更舉反證（最高法院
    48年台上字第887 號判例意旨參照），本件原告對於自己主
    張之事實（系爭本票之「基礎原因關係即兩間造消費借貸之
    法律關係」存在），既已盡相當證明之責（即提出形式真正
    之系爭借據以為佐證），被告復未能舉出反證加以推翻，則
    本院自應逕認被告抗辯之事實俱非真正，進而為被告不利益
    之裁判。更何況，被告乃具有相當智識與社會經驗之成年人
    ，復未受監護宣告或輔助宣告，兼無不能理解借據文義之異
    常情狀，是於簽署系爭借據之時，被告當無不能認知此乃「
    兩造業就金錢借貸達成合意」、「原告交付消費借貸物」、
    「被告允諾109 年8 月4 日清償」等情節之表彰，是倘被告
    所言非虛，則其簽署系爭借據交予原告收執之用意究竟何在
    ？參互以觀，被告不僅未盡提出反證之責，即其於本件所執
    之空泛抗辯，亦顯然昧於客觀常情而非可採。第按在票據上
    簽名者，依票上所載文義負責；票據上之簽名，得以蓋章代
    之；本票發票人所負責任，與匯票承兌人同（票據法第52條
    第1 項規定，付款人於承兌後，應負付款之責）；本票到期
    不獲付款時，執票人於行使或保全支票上權利之行為後，對
    於發票人得行使追索權；發票人或背書人，得為免除作成拒
    絕證書之記載；發票人為前項記載時，執票人得不請求作成
    拒絕證書，而行使追索權；執票人向本票債務人行使追索權
    時，得請求約定利息，如無約定利率者，得請求自到期日起
    ，按利六釐計算之利息。票據法第5 條第1項、第6 條、第1
    21 條、第124 條準用第85條第1 項、第94條第1 項、第2 
    項前段及第97條第1 項第1 款、第2 款定有明文。查系爭本
    票原有到期日之填載，並經發票人為免除作成拒絕證書之記
    載，兼之原告就被告抗辯之原因關係，業已提出系爭借據佐
    證「其基礎原因關係即兩造間消費借貸之法律關係存在」，
    是依上開規定，原告即系爭本票之執票人，主張系爭本票屆
    期不獲兌現，乃本於票據之法律關係，請求被告即系爭本票
    之發票人給付1,250,000元，及自到期日即109 年8 月4 日
    起至清償日止，按週年利率6%計算之利息，為有理由，應予
    准許。
五、本件事證已臻明確，兩造其餘主張、陳述及所提之證據暨攻
    擊防禦方法，經本院審酌後，認均與本件判決結果無影響，
    毋庸再予一一論述。
六、本件第一審裁判費為13,375元，此外即無其他訴訟費用之支
    出，是本件訴訟費用確定為13,375元。爰依職權確定前開訴
    訟費用由敗訴之被告負擔。
七、本件係民事訴訟法第427 條第2 項第6 款所定本於票據有所
    請求而涉訟之財產權事件訴訟，本院既為被告敗訴之判決，
    自應依同法第389 條第1 項第3 款之規定，職權宣告假執行
    ，併依職權宣告被告預供相當之擔保金額後，得免為假執行
    。
八、據上論結，本件原告之訴為有理由，依民事訴訟法第436 條
    第2 項、第87條第1 項、第78條、第389 條第1 項第3 款、
    第392 條第2 項，判決如主文。
中　　華　　民　　國　　109 　年　　12　　月　　30　　日
                基隆簡易庭法  官   王慧惠
以上正本係照原本作成。　　　　　　　　　  
對於本件判決如有不服，應於收受送達後20日內向本院提出上訴
書狀，上訴於本院合議庭，並按他造當事人之人數附具繕本。如
委任律師提起上訴者，應一併繳納上訴審裁判費。
中　　華　　民　　國　　109 　年　　12　　月　　30　　日
                          書記官   姚安儒
【附表】
編號 發    票    人  發   票   日    （民國）  到   期   日     （民國）  受   款   人 票 面 金 額   （新臺幣） 附        註  ① 楊    明    義 107 年7 月23日 109 年8 月4 日  楊   廖   雪 1,250,000 元 本票免除作成拒絕證書